【裁判字號】    99,交聲,1704
【裁判日期】    990625
【裁判案由】    聲明異議
【裁判全文】
臺灣高雄地方法院交通事件裁定        99年度交聲字第1704號
原處分機關  交通部公路總局高雄區監理所
代  表  人  甲○○
異  議  人
即受處分人  乙○○
上列異議人即受處分人因違反道路交通管理處罰條例案件，對於
交通部公路總局高雄區監理所民國99年6 月7 日所為之處分（原
處分案號：高監自裁字第裁80-Z5A004410號）聲明異議，本院裁
定如下：
    主  文
原處分撤銷。
乙○○汽車駕駛人，駕駛汽車經測試檢定酒精濃度超過規定標準
，處罰鍰新臺幣壹萬玖仟伍佰元，自民國九十九年六月七日起不
得考領普通小型車駕駛執照壹年，並應接受道路交通安全講習。
    理  由
一、聲明異議意旨略以：異議人即受處分人乙○○於民國99年6
    月1 日凌晨4 時8 分許駕駛自用小客車行經國道一號南下34
    6.8 公里，經警攔檢，對其實施酒測超過標準而查獲，惟當
    日異議人係駕駛自用小客車，並非重型機車，故吊扣異議人
    之重型機車駕照，自屬非法，為此，不服原處分，爰依法聲
    明異議等語。
二、按汽車駕駛人，駕駛汽車經測試檢定酒精濃度超過規定標準
    者，處15,000元以上60,000元以下罰鍰，並當場移置保管該
    汽車及吊扣其駕駛執照1 年；又汽車駕駛人，有第35條第1
    項規定之情形，應接受道路交通安全講習，道路交通管理處
    罰條例第35條第1 項第1 款、第24條第1 項第2 款固有明文
三、經查：
（一）異議人於99年6 月1 日凌晨4 時8 分許，酒後駕駛車牌號
      碼7956-GR 號自用小客車，行經國道一號南下346.8 公里
      處時，為警攔檢並施以酒精濃度測試每公升含量達0.37毫
      克，而有違反道路交通管理處罰條例第35條第1 項第1 款
      之行為，業據異議人坦承不諱（見聲明異議狀），並有交
      通部公路總局高雄區監理所高監自裁字第裁80-Z5A004410
      號裁決書、內政部警政署國道公路警察局公警局交字第Z5
      A004410 號舉發違反道路交通管理事件通知單附卷可佐；
      另異議人之小型車普通駕照前因未繳納罰款，業經註銷，
      故異議人已無小型車普通駕照，有證號查詢汽車駕駛人資
      料、本院辦理刑事案件電話紀錄查詢表在卷可稽，是此部
      分事實應堪認定。
（三）按94年12月14日修正，並自95年3 月1 日施行之道路交通
      管理處罰條例第68條規定，汽車駕駛人，因違反本條例及
      道路交通安全規則之規定，受吊銷駕駛執照處分時，吊銷
      其持有各級車類之駕駛執照。查其修正過程與修正條文，
      立法委員認為原條文「汽車駕駛人，因違反本條例及道路
      交通安全規則之規定，受吊扣或吊銷駕駛執照處分時，受
      吊扣或吊銷其持有各級車類之駕駛執照」將違法或違規駕
      駛人所持有各級車類之駕駛執照一併吊扣或吊銷，失之過
      酷，對於人民工作與生活影響過鉅，有違比例原則，經與
      交通部協商後，乃將其中「受吊扣處分者，吊扣其持有各
      級車類之駕駛執照」部分之規定刪除。是駕駛人違反道路
      交通管理處罰條例第35條第1 項第1 款之規定而受吊扣駕
      駛執照處分時，依修正後同法第68條規定並參照其修正意
      旨，應僅得吊扣違規或違法當時駕駛車類之駕駛執照。又
      雖酒醉駕車行為均製造法所不容許之風險，以風險製造之
      立場觀之，並不因駕駛車輛種類之不同，而有所差別。但
      從風險實現之觀點而言，酒醉駕駛車類之不同，其對於交
      通安全衍生之實害結果也有所差異，如駕駛人駕駛低一級
      之車類違反本條例之規定時，不論其所造成之實害結果，
      而一律吊扣駕駛人所持有之各類駕照，亦有違反相同事件
      相同處理，不同事件不同處理之平等原則（參照臺灣高等
      法院暨所屬法院97年法律座談會刑事類提案第40號研討結
      果、98年法律座談會刑事類提案第20號、第23號研討結果
      ）。本件異議人違規當時既係駕駛自用小客車，已如前述
      ，若逕予吊扣異議人違規當時並未駕駛車類即重型機車駕
      駛執照，將影響異議人工作及生活甚鉅，甚而危及其日後
      就業謀生，與吊扣駕照係為杜絕異議人將來繼續酒醉駕車
      之目的，顯失均衡，而與比例原則相違，是揆諸前揭規定
      及說明，原處分機關僅得吊扣異議人酒駕當時駕駛車類（
      即普通小型車）之駕駛執照，不得率爾代以吊扣異議人所
      領有之其他等級車類駕駛執照。
（四）再按汽車駕駛人違反道路交通管理處罰條例規定，應受吊
      扣駕駛執照處分，於汽車駕駛人係無駕駛執照駕車者，在
      所規定最長吊扣期間內，不得考領駕駛執照，道路交通管
      理處罰條例第67條第6 項亦有明文。本件異議人酒後駕駛
      自用小客車當時，僅領有重型機車駕駛執照，其普通小型
      車駕駛執照已註銷而無普通小型車駕駛執照，有證號查詢
      機車駕駛人、證號查詢汽車駕駛人資料附卷可憑，是異議
      人酒駕當時係無照駕駛普通小型車，致主管機關無從吊扣
      異議人之普通小型車駕駛執照，然依前開規定，仍應禁止
      異議人於道路交通管理處罰條例第35條第1 項第1 款前段
      所定1 年之最長吊扣期間內，考領普通小型車駕駛執照。
（五）綜上，原處分機關上開吊扣駕照之行政裁罰，尚有未洽，
      異議人此部分之異議為有理由，應由本院將原處分予以撤
      銷改為如主文所示之裁定。
四、據上論斷，應依道路交通管理處罰條例第35條第1 項第1 款
    、第24條第1 項第2 款、第67條第6 項，道路交通案件處理
    辦法第20條前段，裁定如主文。
中    華    民    國    99    年    6     月    25    日
                 交通法庭    法  官  王碧瑩
以上正本係照原本作成。
如不服本裁定應於送達後5日內向本院提出抗告狀。
中    華    民    國    99    年    6     月    25    日
                             書記官  吳智媚

司法院資訊處製作；財團法人民間司法改革基金會備份。
